臺灣板橋地方法院交通事件裁定　　　　 96年度交聲字第103號
原處分機關　交通部公路總局臺北區監理所
異　議　人　張珩光　男
　　　　　　何律偉
　　　　　　乙○○
共同代理人　甲○○
上列異議人因違反道路交通管理處罰條例事件，對於交通部公路
總局臺北區監理所中華民國９５年１２月２５日所為之處分〔原
處分案號：北監營裁字裁４０－ＡＥＵ０４１８３１號、北監營
裁字裁４０－Ａ５Ｉ９０２６１３號、北監營裁字裁４０－Ａ５
Ｊ５０１１６７號〕聲明異議。本院裁定如下：
    主  文
原處分撤銷。
張珩光、何律偉、乙○○均不罰。
    理  由
壹、本件原處分機關係以〔壹〕異議人張珩光駕駛駕駛牌照號碼
    ８６３－ＦＣ號營業一股大客車，於民國〔下同〕９４年１
　　２月２５日１８時１６分許，在臺北市○○路○段，有「不
　  服從交通勤務警察指揮」之舉發違規事實，乃依道路交通管
    理處罰條例第６０條第２項裁決「罰鍰新臺幣玖佰元，並依
　　第６３條第１項記違規點壹點。罰鍰限９６年１月２４日前
　  繳納」、「上開罰鍰逾９６年１月２４日仍不繳納者，依法
    移送強制執行」〔北監營裁字裁４０－ＡＥＵ０４１８３１
    號〕。〔貳〕異議人何律偉駕駛駕駛牌照號碼３６２－ＦＢ
    號營業一股大客車，於９４年１２月２２日１１時３９分許
　　，在臺北市○○路○段，有「在設有禁止臨時停車標線處所
　  臨時停車」之舉發違規事實，乃依道路交通管理處罰條例第
    ５５條第３款裁決「罰鍰新臺幣參佰元。罰鍰限９６年１月
    ２４日前繳納」、「上開罰鍰逾９６年１月２４日仍不繳納
　　者，依法移送強制執行」〔北監營裁字裁４０－Ａ５Ｉ９０
  　２６１３號〕。〔參〕異議人乙○○駕駛駕駛牌照號碼ＸＡ
    －９９９號營業一股大客車，於９４年１２月２５日２１時
　　５２分許，在臺北市○○路○段，有「不服從交通勤務警察
　  指揮」之舉發違規事實，乃依道路交通管理處罰條例第６０
    條第２項裁決「罰鍰新臺幣玖佰元，並依第６３條第１項記
　　違規點壹點。罰鍰限９６年１月２４日前繳納」、「上開罰
　  鍰逾９６年１月２４日仍不繳納者，依法移送強制執行」〔
    北監營裁字裁４０－Ａ５Ｊ５０１１６７號〕；
貳、異議人則以：渠等係「阿羅哈客運股份有限公司」〔下稱阿
    羅哈客運公司〕雇用之駕駛員，分別於系爭時間，駕駛阿羅
    哈客運公司上揭營業用大型客車，在系爭地點，臨時停車上
    下旅客時，經員警分別以在劃有紅線路段臨停、不服從依法
    執勤之警察或稽查人員指揮稽查等由舉發違規。惟本案係因
    臺北市政府交通局強制臺北市○○路上客運業者遷入『國道
    客運臺北總站』，致『變更』阿羅哈客運公司營運路線致之
    ；異議人所屬阿羅哈客運公司係依高雄市政府９３年６月２
    ４日高市交三汽字第１００７３０號、高市交三汽字第１０
    ０７３１號營運路線許可證許可之營運路線，在許可起迄站
    點「臺北市承德站」合法營運，異議人據之臨時停車上下旅
    客，並無何種違規行為；高雄市政府迄至９５年１月９日始
    核准變更阿羅哈客運公司營運公司營運路線許可證，要求依
    臺北政府交通局撤站公告事項行駛，異議人此前依原核定路
    線行駛，於原核定站點臨時停車、上下旅客，自係適法行為
    等由，聲明異議。
參、按公路汽車客運業班車，應依營運路線許可證所核定之路線
    起點、經過地點、終點、里程行駛營運並停靠核定之站位上
    下客。除臨時性需要外，不得開行部分路段之班車；公路汽
    車客運業營運班車在市區○○路線及設站地點，應依左列原
    則辦理：．．．四、經同意之營運路線及設站地點，當地政
    府如因實際需要得予調整變更，並應函請該管公路主管機關
    辦理。前項各款，如發生爭議，報請上級機關核定之，汽車
    運輸業管理規則第４０條、第３７條第１項第４款、第２項
    分別定有明文。查：
　　一、異議人所屬阿羅哈客運公司曾就單號Ａ５Ｉ００２１３
  　　　３號等〔共參拾伍件〕，據上情向舉發單位申訴，獲覆
  　　　略以：９４年１１月１４日公告並轉知業者撤除現有路
　　　　側站位，自同年月１６日起實施，同日開啟管制及執法
  　    ，案經現場執勤員警發現ＸＡ－９９４號車等紅線臨停
        載客暨經執勤員警指揮仍不服從執勤之警察指揮，乃予
        舉發，此有卷附臺北市政府警察局大同分局９５年１月
        １３日北市警同分交字第０９５３０１２５５００號函
        足稽，斯亦足見，本件異議人等經舉發之『違規事實』
        ，確因臺北市政府公告撤除阿羅哈客運公司原臺北市○
        ○路站位致之。
    二、異議人所屬阿羅哈客運公司經核定「臺北市─高雄市」
        、「臺北市─嘉義市○○○路線，往程以「臺北市承德
        站」為起點，返程以上開站點為終點，此有高雄市政府
　　　　９３年６月２４日高市交三汽字第１００７３０號、高
　　　　市交三汽字第１００７３１號營運路線許可證影本在卷
　　　　足參。參酌卷附高雄市政府９４年１２月２９日高市府
　　　　交三字第０９４００６５８２６號函稱：「…阿羅哈客
　　　　運公司營運路線許可證所登載往返站『臺北市承德站』
　　　　乙節，本府從未核復同意變更，該公司亦從未提出申辯
　　　　，本府既未完成阿羅哈客運公司營運路線許可證變更作
　　　　業，該公司『臺北市承德站』係合法設站上下客。」等
　　　　語，高雄市政府迄９４年１２月２９日猶以上開函文確
　　　　認阿羅哈客運公司之「臺北市承德站」未經依法辦理變
　　　　更程序，仍屬合法設置得以上下客之場站，可知高雄市
　　　　政府對臺北市政府交通局撤銷受處分人公司臺北市承德
　　　　站及調整營運路線一事，尚有爭議。而依汽車運輸業者
　　　　管理規則第３７條第２項之規定，有爭議之雙方此時應
　　　　將本件交由共同上級機關即交通部核定，始為適法〔同
  　　　旨見臺灣高等法院９５年度抗字第８３４號交通事件裁
　　　　定意旨〕。嗣於９５年１月５日，高雄市政府交通局始
　　　　以高市交三字第０９５０００００４８號函致阿羅哈公
　　　　司意旨略以：自９５年１月９日始核准變更阿羅哈客運
　　　　公司營運公司營運路線許可證，要求依臺北政府交通局
　　　　撤站公告事項行駛，復有高雄市政府上函影本足佐；據
　　　　此斟之，於「９５年１月９日」前，阿羅哈公司依原核
　　　　定路線行駛，於原核定站點臨時停車、上下旅客，自係
　　　  適法行為。
    三、異議人等於系爭時、地，依所屬阿羅哈客運公司經核定
        「臺北市─高雄市」、「臺北市─嘉義市○○○路線，
        以「臺北市承德站」為起、迄站點，臨時停車、上下旅
　　　　客，不能指為「在設有禁止臨時停車標線處所臨時停車
　　　　」，本件營運路線〔含核定停靠之站位〕於系爭時間，
        未依法變更，員警據未經依法處理尚存爭議之「撤除現
        有路側站位」公告而為之管制、指揮，縱未遵循，亦難
        遽指駕駛人有「不服從交通勤務警察指揮」違規，異議
        人等執上情聲明異議，即屬有據。
肆、按道路交通管理處罰條例第６５條立法意旨，係指原處分於
    「確定」後始有執行力。乃原處分機關裁決如前，竟逕自裁
    決受處分人「罰鍰限９６年１月２４日前繳納」、「上開罰
    鍰逾９６年１月２４日仍不繳納者，依法移送強制執行」，
    以上列處分礙及憲法保障之受處分人依法爭訟之權，核非適
    法。異議人執前情聲明異議，為有理由，自應由本院將原處
    分撤銷，諭知異議人不罰，如主文。
據上論結，應依道路交通案件處理辦法第２０條前段，裁定如主
文。
中　　華　　民　　國　　96　　年　　7 　　月　　24　　日
                  交通法庭    法　官    陳福來
以上正本證明與原本無異。
如不服本裁定應於送達後5日內向本院提出抗告狀。
                              書記官    林兆嘉
中　　華　　民　　國　　96　　年　　7 　　月　　24　　日
